臺灣基隆地方法院民事裁定　　　　　　 100年度事聲字第31號
異　議　人　尚億鑫管理顧問有限公司
法定代理人　黃坤琳
相　對　人　羅明忠
上列當事人間因清償票款強制執行事件，異議人對於民國 100年
3月25日本院司法事務官所為100年度司執字第4074號裁定提出異
議，本院裁定如下：
    主  文
異議駁回。
    理  由
一、異議意旨略以：所謂送達係指意思表示達到相對人之支配範
    圍而言，又若表意人以書信為意思表示（或意思通知），該
    書信達到相對人，相對人無正當理由而拒絕接收，或相對人
    已受郵局通知往取書信（郵件），該書信既已達到債務人之
    支配範圍內，債務人處於隨時可以了解其內容之狀態，依上
    說明，應認為已達到而發生效力（臺灣高等法院99年度抗字
    第 878號判決參照）。原裁定駁回異議人之強制執行聲請，
    僅說明未提供合法之債權讓與通知證明文件，依法執行法院
    得以裁定駁回之，然並未說明招領逾期之債權讓與通知退件
    信函何以無法生送達之效力，為此依法聲明異議，請求廢棄
    原裁定等語。
二、按當事人對於司法事務官處理事件所為之終局處分，得於處
    分送達後10日之不變期間內，以書狀向司法事務官提出異議
    ；司法事務官認前項異議有理由時，應另為適當之處分；認
    異議為無理由者，應送請法院裁定之；法院認該異議為有理
    由時，應為適當之裁定，認異議為無理由者，應以裁定駁回
    之，民事訴訟法第240條之4第1項至第3項分別定有明文。查
    本院司法事務官於民國100年 3月25日所為之100年度司執字
    第4074號裁定，已於同年4月6日送達異議人，有該裁定及送
    達證書附卷可憑，異議人於 100年4月8日提出異議，有異議
    狀附卷可按，經司法事務官認異議無理由而送請本院裁定，
    符合上開法律規定，先予敘明。
三、次按執行名義成立後，債權人將債權讓與於第三人，該第三
    人為強制執行法第4條之2第1項第1款所稱之繼受人，雖得以
    原執行名義聲請強制執行，惟民法第297條第1項既明定債權
    之讓與，非經讓與人或受讓人通知債務人，對於債務人不生
    效力，則債權受讓人於該項讓與對債務人生效前，自不得對
    債務人為強制執行。是債權受讓人依強制執行法第4條之2規
    定，本於執行名義繼受人身分聲請強制執行者，除應依同法
    第 6條規定提出執行名義之證明文件外，對於其為適格之執
    行債權人及該債權讓與已對債務人發生效力等合於實施強制
    執行之要件，亦應提出證明，併供執行法院審查（最高法院
    98年6月22日98年度第3次民事庭會議(一)決議參照），此為強
    制執行開始之要件。又按依一定之事實，足認以久住之意思
    ，住於一定之區域者，即為設定其住所於該地，為民法第20
    條所明定，是我國民法關於住所之設定，兼採主觀主義及客
    觀主義之精神，必須主觀上有久住一定區域之意思，客觀上
    有住於一定區域之事實，該一定之區域始為住所，故住所並
    不以登記為要件。再戶籍法為戶籍登記之行政管理規定，戶
    籍地址乃係依戶籍法所為登記之事項，戶籍地址並非為認定
    住所之唯一標準（最高法院93年度台抗字第 393號判決意旨
    參照）。
四、異議人固主張其以存證信函向相對人為債權讓與之通知，經
    向相對人之戶籍地址即「基隆市○○區○○路15號」為送達
    ，意思表示已達到相對人之支配範圍，應認為已送達到而發
    生效力，並提出存證信函、郵件信封及相對人戶籍謄本影本
    等件為證。惟上開存證信函信封之封面加蓋「招領逾期退回
    」之戳記，足見異議人寄予相對人之存證信函，因相對人未
    於招領期滿前領取而遭退回。又經本院函請基隆市警察局第
    三分局查明相對人之實際居住情形，經該分局函覆以：「囑
    查羅明忠是否居住本轄自強路15號，經派員查訪，該民目前
    未居住於該處。」，有該分局100年5月10日基警三分偵字第
    1000304121號函在卷可憑，相對人並未居住於戶籍地址之事
    實，堪以認定。戶籍登記既非認定住所之唯一標準，僅係戶
    籍登記之行政管理規定，且相對人實際上並未居住於「基隆
    市○○區○○路15號」之戶籍地址，即使相對人之戶籍登記
    尚未遷移，該相對人之戶籍地址即非應為送達之處所，異議
    人主張其對相對人戶籍地址寄發之債權讓與通知信已送達到
    相對人之支配範圍，相對人處於隨時得了解其內容之狀態云
    云，顯不足採。
五、綜上所述，異議人受讓第三人長鑫資產管理股份有限公司對
    相對人之債權後，該債權讓與之通知既未合法送達予相對人
    ，自難認其債權讓與行為已對相對人發生效力，依上開說明
    ，本件強制執行之聲請即不合法，原裁定駁回異議人強制執
    行之聲請，於法尚無不合。異議人指摘原裁定不當，求予廢
    棄，為無理由，應予駁回。
六、依民事訴訟法第240條之4第3項後段，裁定如主文。
中    華    民    國   100    年    7     月    5     日
                  民事庭法  官  陳湘琳
以上正本係照原本作成。
如對本裁定抗告，須於裁定送達後10日內向本院提出抗告狀，並
應繳納抗告費新臺幣1,000元。
中    華    民    國   100    年    7     月    5     日
                        書記官  洪佳如